最高法院刑事判決　　　　　　　九十四年度台上字第二九五號
　　上　訴　人　甲○○
上列上訴人因偽造文書案件，不服台灣高等法院高雄分院中華民
國九十一年二月八日第二審判決（九十年度上訴字第一五七二號
，起訴案號：台灣高雄地方法院檢察署八十九年度偵字第八０九
六號），提起上訴，本院判決如下：
    主  文
上訴駁回。
    理  由
一行使偽造私文書及行使偽造準私文書部分：
按刑事訴訟法第三百七十七條規定，上訴於第三審法院，非以判
決違背法令為理由，不得為之。是提起第三審上訴，應以原判決
違背法令為理由，係屬法定要件。如果上訴理由狀並未依據卷內
訴訟資料，具體指摘原判決不適用何種法則或如何適用不當，或
所指摘原判決違法情事，顯與法律規定得為第三審上訴理由之違
法情形，不相適合時，均應認其上訴為違背法律上之程式，予以
駁回。本件上訴人甲○○上訴意旨略稱：(一)、原判決認定上訴人
推由共犯朱家興持偽造李宗霖名義之信用卡消費等情，但原判決
漏未記載「朱家興持有李宗霖遺失身分證使用」之犯罪事實。依
玉山商業銀行個人金融信用卡中心民國八十九年十月十八日個卡
字第八九五０四五三號函所載「查郭昭伶（卡號：000000
0000000000）並未遭冒刷，無刷卡紀錄」，足證原判
決附表三編號九「郭昭伶」之信用卡並無偽卡出現，原判決附表
四編號三十八所載「詐購新台幣（下同）一０四０元油品」之犯
罪事實自始不存在，上開事實之認定核與理由不相適合。又原判
決事實欄記載原判決附表四有三十八項行使偽造信用卡詐欺犯行
，但該附表列三十九項犯罪事實，亦有判決理由矛盾之違法。(二)
、原審審判期日未依法告知原判決認定而未經檢察官起訴書所載
應成立之罪名（法條），違反刑事訴訟法第九十五條第一款之規
定，有判決不適用法則之違法。(三)、上訴人所犯行使偽造電信公
司用戶申請書之行使偽造私文書及行使偽造簽帳單消費之行使偽
造私文書二犯行，其犯罪時間緊接，均以「偽造署押」為犯罪手
法，且皆以「意圖為自己不法利益」為犯罪目的，顯然係基於概
括犯意為之，為連續犯，乃原判決竟認所犯二罪，犯意各別，行
為互殊，而予分論併罰，其認定顯屬違法等語。
惟查證據之取捨、證據證明力之判斷及事實有無之認定，為事實
審法院之職權，苟其取捨判斷與認定，並不違背論理法則及經驗
法則，即不容任意指為違法，而執為第三審適法之上訴理由。原
審係依憑上訴人坦承有原判決事實欄一、(一)、(二)所載犯行之供詞
；證人潘家輝、金振華、謝仁華、簡紫君、洪素香、林麗綺、陳
泰寧、陳寶琴、陳惠芳、吳林咪絲、李正成等人之證言，共犯張
家賓、朱家興之供述；卷附上訴人冒用簡紫君名義向泛亞電信公
司及和信電訊公司申請行動電話門號之用戶申請書、泛亞電信公
司及電信警察隊第三中隊函送之上訴人撥打以簡紫君名義申請之
行動電話之通訊及費用明細表、偽造之信用卡、偽造之簽帳單，
及查扣之上訴人用以偽造信用卡之燒錄器、電腦主機等證據資料
，予以綜合判斷，認定上訴人有原判決事實欄所載之犯行。並以
核上訴人所為，原判決事實欄一、(二)、(三)部分（得上訴第三審部
分）係犯刑法第二百十六條、第二百十條、第二百二十條第二項
之行使偽造準私文書、行使偽造私文書罪，原判決事實欄一、(一)
部分（得上訴第三審部分），係犯刑法第二百十六條、第二百十
條之行使偽造私文書罪，分別依牽連犯之規定從一重之行使偽造
私文書罪處斷，於法定刑內量處其刑，已詳其所憑證據及認定
之理由。並指駁上訴人所辯其無原判決事實欄一、(三)之犯行，係
卸責飾詞為不足採之理由；且說明上訴人所為行使偽造電信公司
用戶申請書部分之犯行與行使偽造信用卡、簽帳單部分之犯行，
行為互殊、犯意各別，顯係分別起意，應予分論併罰。所為論斷
，均有卷存證據資料可資覆按。從形式上觀察，並無違背法令之
情形存在。查朱家興持偽造之李宗霖名義信用卡消費詐欺時，不
一定要出示其持有李宗霖遺失之身分證，則原判決未記載朱家興
使用李宗霖身分證之事實，並無違經驗法則。原判決附表三編號
九郭昭伶之信用卡原發卡銀行為玉山商業銀行，上訴人以其卡號
加以偽造為李宗霖名義之信用卡時，偽卡銀行為華僑商業銀行，
故玉山商業銀行自無郭昭伶之信用卡遭冒刷之紀錄。而朱家興曾
持該偽造信用卡在澎湖縣馬公市中國石油公司詐購一０四０元之
油品，已據朱家興坦承不諱，且有偽造之簽帳單附警卷可稽。上
訴意旨謂原判決附表三編號九郭昭伶之信用卡並無偽卡出現，原
判決附表四編號三十八之上述詐購一０四０元油品之犯罪事實自
始不存在云云，顯非依據卷內資料執為指摘之合法上訴理由。又
原判決附表四編號三十九之犯行，原判決事實欄一、(三)末段（即
至金品銀樓持偽造信用卡詐騙未得逞之犯行）已記載甚詳，上訴
意旨謂事實欄未記載云云，尚有誤會，亦非依據卷內資料執為指
摘之適法上訴理由。原判決係維持第一審判決，原審於審判期日
有告知上訴人其犯罪嫌疑及所犯所有罪名如起訴書及第一審判決
書所載，自有依刑事訴訟法第九十五條第一款規定行告知義務，
並無上訴意旨所指不適用該法條之違法。又原判決已說明上訴人
所犯原判決事實欄一、(一)與一、(二)(三)之犯行，犯意各別，應分論
併罰之理由，上訴意旨就原審認事、採證職權之合法行使，依憑
己見，謂上述犯行應論以連續犯，任意指摘原判決之認定為違法
，殊與法律規定得為第三審上訴理由之違法情形不相適合，衡以
前開說明，此部分之上訴為違背法律上之程式，應予駁回。
二行使特種文書、侵占遺失物及詐欺部分：
按刑事訴訟法第三百七十六條所列各罪之案件，經第二審判決者
，不得上訴於第三審法院，法有明文。本件上訴人所犯刑法第二
百十六條、第二百十二條、第三百三十七條、第三百三十九條第
一項、第二項等罪部分，核屬刑事訴訟法第三百七十六條第一、
四款之案件，依首開說明，既經第二審判決，自不得上訴於第三
審法院。縱此部分與行使偽造私文書部分有方法結果之牽連關係
，為裁判上一罪，但行使偽造私文書部分之上訴為不合法，本院
應從程序上予以駁回，而無從為實體上判決，對於輕罪部分之此
部分，亦無從適用審判不可分原則，為實體上審判，上訴人竟復
提起上訴，顯為法所不許，應予駁回。
據上論結，應依刑事訴訟法第三百九十五條前段，判決如主文。
中　　華　　民　　國　九十四　年　　一　　月   二十 　日
                      最高法院刑事第十二庭
                          審判長法官  賴　忠　星
                                法官  王　居　財
                                法官  林　開　任
                                法官  林　立　華
                                法官  吳　昆　仁
      本件正本證明與原本無異
                                      書  記  官
中　　華　　民　　國　九十四　年　　一　　月　二十六　日
                                                      Ｋ
